【裁判字號】    99,易,69
【裁判日期】    990409
【裁判案由】    竊盜
【裁判全文】
臺灣雲林地方法院刑事判決                99年度易字第69號
公  訴  人  臺灣雲林地方法院檢察署檢察官
被      告  丙○○
上列被告因竊盜案件，經檢察官提起公訴（99年度偵字第86號）
，本院判決如下：
    主  文
丙○○犯竊盜罪，累犯，處罰金新臺幣伍仟元，如易服勞役，以
新臺幣壹仟元折算壹日。
    事  實
一、丙○○前因竊盜案件，經本院以94年度六簡字第580 號判處
    有期徒刑6 月確定（下稱第一案）。又因施用毒品案件，經
    本院以95年度訴字第291 號判處應執行有期徒刑10月確定（
    下稱第二案）。第一、二案再經本院以95年度聲字第799 號
    裁定應執行有期徒刑1 年4 月確定。於民國95年4 月26日入
    監服刑，迄至96年7 月8 日縮刑期滿執行完畢。詎其猶不知
    悔改，於98年12月3 日上午9 時許，基於為自己不法所有之
    意圖，趁鄰居甲○○不在家之際，推開大門進入甲○○位於
    雲林縣莿桐鄉六合村新庄27號之住處內（侵入住宅部分未據
    告訴），徒手竊取甲○○放置於住處桌上之零錢新臺幣（下
    同）40元整。得手後尚未離去時即為甲○○進屋發覺。惟甲
    ○○也因年紀較大，行動不便，僅能任由丙○○於事發後逕
    自離去，待丙○○離開後，才報警處理，始知上情。
二、案經雲林縣警察局斗六分局報請臺灣雲林地方法院檢察署檢
    察官偵查起訴。
    理  由
壹、認定犯罪事實所憑之證據及理由：
一、證據能力方面：
  (一)按告以外之人於偵查中向檢察官所為陳述，除顯有不可信之
    情況者外，得為證據，刑事訴訟法第159 條之1 第2 項定有
    明文。檢察官在偵查中對被告以外之人所為之偵查筆錄，性
    質上屬傳聞證據，惟刑事訴訟法規定檢察官代表國家偵查犯
    罪、實施公訴，依法其有訊問被告、證人及鑑定人之權，證
    人、鑑定人並須具結，而實務運作時，檢察官偵查中向被告
    以外之人所取得之陳述，原則上均能遵守法律規定，不致違
    法取供，其可信度極高，職是，被告以外之人前於偵查中已
    具結而為證述，除反對該項供述得具有證據能力之一方，已
    釋明「顯有不可信之情況」之理由外，不宜遽指該證人於偵
    查中之陳述不具證據能力。甲○○在檢察官面前製作之偵訊
    筆錄（見偵卷第10頁至第11頁），內容係檢察官令其以證人
    身分具結後所為之證述，有該證人結文1 紙附卷可查（見偵
    卷第12頁），被告丙○○未提及檢察官在訊問時有不法取供
    之情形，亦未釋明上開證人之證述有何顯不可信之情況，依
    上開規定，甲○○之證述筆錄自得作為本案證據使用。
  (二)次按被告以外之人於審判外之陳述，雖不符刑事訴訟法第15
    9 條之1 至之4 等4 條規定，而經當事人於審判程序同意作
    為證據，法院審酌該陳述作成時之情況，認為適當者，亦得
    作為證據，刑事訴訟法第159 條之5 第1 項同有規定。本判
    決後開所引用之各該被告以外之人於審判外之陳述（包括言
    詞及書面陳述），除前述證述筆錄，原則上均不得作為證據
    使用，惟被告雖知上開證據資料為傳聞證據，但於本院審理
    程序中表示同意作為證據使用（見本院卷第31頁），本院審
    酌上開證據製作時之情況，並無違法不當之情事，認為以之
    作為證據應屬適當，揆諸前開規定，應認該等供述證據例外
    具有證據能力。
二、證明力方面：
    訊據被告固坦承於上述時間，進入甲○○前揭住處之事實，
    惟矢口否認有竊盜40元之犯行，辯稱：伊是要去向甲○○借
    錢，沒有偷東西，另伊在警察局會承認犯罪，是因為當時伊
    的小孩在家，伊會緊張云云。惟查：
  (一)就甲○○屋內現金失竊乙節，甲○○於偵查中以證人身分證
    稱：我的幾個零錢放在桌上要讓我的孫子去買早餐，但被告
    進入（屋內）後那些零錢（約40元）不見了（見偵卷第10頁
    ）。嗣其在審判中到庭具結後證稱：（當天）我去田地回來
    推開門進去（屋內），看到被告在翻東西，因為我年紀大了
    ，會緊張，不敢搜他的身，我是做完筆錄（第1 次警詢筆錄
    ）之後隔天（即98年12月4 日），要拿錢給孫子買早餐的時
    候才發現錢（40元）不見了（見本院卷第45頁至第47頁反面
    ）。其前後證詞並無矛盾之處。且甲○○於審判中復以被害
    人之身分明白表示不願意追究被告之行為（見本院卷第47頁
    反面），顯見其並無因此事對被告心生怨恨或不滿，衡情應
    無設詞誣陷被告之理。況甲○○之前述證詞也與被告在警詢
    中供稱：我到被告家中只拿到現金40元，我拿錢要回來時，
    被甲○○發現，我怕她打電話報警，就跑了等語相核互符（
    見警卷第2 頁）。此外，復有現場照片4 張及警員職務報告
    1 紙在卷可稽（見警卷第10頁、第12頁至第14頁）。
  (二)被告雖執前詞置辯，惟被告若是要向甲○○借錢，何以在甲
    ○○不在家時進入其屋內停留，甚至翻動物品？故被告「借
    錢」之說詞，已悖於情理。再者，經本院當庭勘驗被告警詢
    錄音光碟之內容後，認為：被告在警詢時確實主動坦承竊
    取甲○○之40元現金，但否認有竊取甲○○家中其他財物。
    被告對於警察的詢問，都能明快回答。以上各情，有勘驗
    筆錄在卷可參（見本院卷第27頁反面至第31頁反面）。果若
    被告確無竊取上開現金，為何要在接受警察詢問時自白上情
    ？又若被告係因一時緊張才坦承犯罪，何以被告在警詢當時
    又能明白否認有拿取甲○○屋內之其他財物？更遑論本院勘
    驗該警詢錄音時，也未能從彼此對話中感受到被告因緊張而
    胡亂作答之情。故被告所辯並不可信。
  (三)被告雖又辯稱：是我先說偷了40元，甲○○才會說我有偷40
    元，如果我說偷了1,000 元，她也會說我偷了她1,000 元云
    云。然而，甲○○固然於2 次警詢中均未指證有失竊現金等
    情（見警卷第5 頁至第9 頁）。但甲○○發覺現金失竊，係
    在案發隔天。業如前述，而其第1 次接受警察詢問時，為案
    發當天（見警卷第5 頁所載筆錄製作日期），則其在尚不知
    有何財物失竊之情形下，自無任意誣指被告偷竊現金之理。
    又其第2 次接受警局筆錄之時，雖為案發數日後之98年12月
    23日（見警卷第8 頁所載筆錄製作日期），但警方當日是針
    對甲○○有無失竊手機乙事進行調查，並未詢問其有無其他
    財物失竊，此觀警詢筆錄之記載也可明瞭（見警卷第8 頁至
    第9 頁），自難以甲○○未在警察局內指證有現金40元失竊
    之情，即認其所述不可採信。從而，被告此部分之辯詞，也
    無可取。
  (四)綜上足認本案事證明確，被告所辯要為卸責之詞，不能採信
    ，被告犯行洵堪認定，應依法論科。
貳、論罪科刑之理由：
一、核被告所為，係犯刑法第320條第1 項之竊盜罪。
二、被告有前述事實欄所記載之前科紀錄，此觀卷附臺灣高等法
    院被告前案紀錄表可明，其於有期徒刑執行完畢後5 年內故
    意再犯本件有期徒刑以上之罪，為累犯，應依刑法第47條第
    1 項之規定加重其刑。
三、爰審酌被告在服刑出監後，不思悔過遷善，竟又為本案竊盜
    行為，足徵被告素行不良，未能從監獄教化中改過遷善，尊
    重他人財產權觀念薄弱，亦影響社會治安，誠屬不該，但本
    院念其犯罪所得僅40元，數額非鉅，甲○○也表示不願意追
    究，暨被告自承未婚，有1 個小孩（1 歲多）需要撫養，孩
    子的父親在監獄執行，但其目前沒有工作收入，仰賴姑姑接
    濟，經濟狀況不佳，且其教育程度也只有國中畢業，智識程
    度不高，兼衡其犯後態度等一切情狀，量處如主文所示之刑
    ，並諭知易服勞役之折算標準。
據上論斷，應依刑事訴訟法第299 條第1 項前段、第284 條之1
，刑法第320 條第1 項、第47條第1 項、第42條第3 項，刑法施
行法第1 條之1 第1 項、第2 項前段，判決如主文。
本案經檢察官乙○○到庭執行職務。
中    華    民    國    99    年    4     月     9    日
                  刑事第七庭  法  官  王  紹  銘
以上正本證明與原本無異。
如不服本判決應於收受判決後10日內向本院提出上訴書狀，並應
敘述具體理由；其未敘述上訴理由者，應於上訴期間屆滿後20日
內向本院補提理由書（均須按他造當事人之人數附繕本）。「切
勿逕送上級法院」。
                              書記官  洪  秀  虹
中    華    民    國    99    年    4     月    9     日
附錄本判決論罪科刑法條：
中華民國刑法第320 條第1 項（普通竊盜罪）
意圖為自己或第三人不法之所有，而竊取他人之動產者，為竊盜
罪，處5 年以下有期徒刑、拘役或500 元以下罰金。

司法院資訊處製作；財團法人民間司法改革基金會備份。
